臺灣高雄地方法院刑事判決　　　　　　　94年度易字第1275號
公　訴　人　臺灣高雄地方法院檢察署檢察官
被　　　告　丙○○
　　　　　　　　　　　4樓
上列被告因詐欺案件，經檢察官提起公訴（94年度偵字第1168號）
，本院判決如下：
    主  文
丙○○連續幫助連續意圖為自己不法之所有，以詐術使人將本人
之物交付，處有期徒刑伍月，如易科罰金，以參佰元折算壹日。
    事  實
一、丙○○可預見將自己金融帳戶提供他人使用，可能幫助他人
    遂行詐欺取財之犯罪目的，竟仍以縱有人以其金融帳戶實施
    詐欺取財犯行，亦不違背其本意之幫助概括犯意，先後於附
    表所示時間、地點交付其所有如附表所示之存摺（含金融卡
    、密碼）予不詳成年人，而容任他人使用上開帳戶遂行犯罪
    。嗣該不詳成年人基於意圖為自己不法所有之詐欺概括犯意
    ，連續於：(一)92年10月16日下午某時，以電話作為聯絡工具
    ，佯稱係電信局員工，通知丁○○有一筆中華電信租用話機
    保證金欲透過自動櫃員機轉帳方式退還，並提供附表編號一
    所示丙○○帳戶、建華銀行永康分行高菁穗帳戶（另案偵辦
    中）供丁○○轉帳，致丁○○陷於錯誤，於同日下午4 時15
    分許，持新莊農會金融卡至高雄市○○路與新莊仔路口之新
    莊農會前，以自動櫃員機轉帳方式，匯款新臺幣（下同）
    99982 元至建華銀行永康分行高菁穗帳戶（帳號：
    0000000 0000000 000 號）內，該款項隨即遭提領完畢，而
    丁○○尚未及匯款至附表編號一帳戶內，即發現受騙而停止
    匯款致未得逞。(二)92年11月10日下午2 時許，以電話作為聯
    絡工具，佯稱係金融機構職員，通知乙○○有信用卡遭盜刷
    ，需持提款卡至自動櫃員機操作求證，致乙○○陷於錯誤，
    持其母親童趙秋紅申請之郵局00000000000000000 號帳戶提
    款卡，至桃園縣大溪鎮僑愛郵局所設自動櫃員機操作，於同
    日轉出79506 元至附表編號二所示丙○○帳戶，迨於翌日（
    92年11月11日）始轉入該帳戶內，隨即亦由不詳成年人以金
    融卡自附表編號二所示帳戶中領出而得逞。
二、案經高雄市政府警察局三民第一分局報告臺灣高雄地方法院
    檢察署檢察官偵查起訴。
    理  由
壹、程序方面
    本件被告及檢察官均對本院所提示證據之證據能力均不爭執
    ，本院審酌各該證據作成之情況，認為適當，依刑事訴訟法
    第159 條之5 得作為證據，核先敘明。
貳、實體方面
一、訊據被告丙○○矢口否認上揭犯行，辯稱：伊沒有將附表所
    示帳戶之存摺交予他人，該存摺（含金融卡、密碼）係遺失
    云云。經查：
    (一)被害人丁○○於92年10月16日下午，接獲不詳成年人之電
      話，並佯稱：有一筆保證金欲退還，須丁○○至提款機依
      指示操作云云，致被害人丁○○誤信為真，而於同日下午
      4 時15分許，至高雄市○○路與新莊仔路口之新莊農會前
      ，以自動櫃員機轉帳方式，匯款新臺幣（下同）99982 元
      至建華銀行永康分行高菁穗帳戶（帳號：00000000000000
      000 號）內，該款項隨即遭提領完畢，而丁○○尚未及匯
      款至附表編號一帳戶內，即發現受騙而停止匯款之事實，
      業據被害人丁○○於警詢、偵查中指述綦詳（見92年10月
      16日警詢筆錄、94年1 月17日偵訊筆錄），並有丁○○所
      提出之匯款99982 元之自動付款機存戶交易明細表及附表
      編號一所示帳戶之存摺內容查詢（含於92年9 月9 日開戶
      之資料）等資料附卷可稽，足認被害人指述遭詐騙匯款乙
      節，應屬事實。而被害人丁○○尚未及匯款至附表編號一
      帳戶內，即發現受騙而停止匯款等情，亦有丁○○所提出
      之92年10月16日高雄市農會自動付款機存戶交易明細表（
      訊息代號：3501，未交易成功）1 紙可佐，足證附表編號
      一所示被告帳戶確已遭不詳之人用以當作詐騙被害人所得
      之匯款帳戶甚明。
    (二)被害人乙○○於92年11月10日下午2 時許，接獲不詳成年
      人之電話，並佯稱：乙○○有一信用卡遭盜刷，須乙○○
      持提款卡至自動櫃員機操作求證云云，致使被害人乙○○
      誤信為真，而於同日下午持其母親童趙秋紅所申辦之上揭
      提款卡轉出79506 元至附表編號二所示被告帳戶等事實，
      ，業據被害人乙○○於警詢中指述綦詳，並有誠泰銀行94
      年4 月15日誠泰銀路竹字9400024 號函所示被告係於92年
      9 月15日開戶之說明暨所附存摺存款對帳單、存摺存款業
      務往來約定書及被害人乙○○母親童趙秋紅於大溪僑愛郵
      局所開立帳戶之客戶歷史交易清單等資料附卷可稽，足認
      被害人乙○○指訴遭詐騙匯款至附表編號二所示被告帳戶
      內，應屬事實。而被害人乙○○於92年11月10日至桃園縣
      大溪鎮僑愛郵局，以自動櫃員機轉帳方式所轉出之款項7
      9506元，於翌日（92年11月11日）轉入附表編號二所示帳
      戶內旋即遭人提領等情，亦有該帳戶之存摺存款對帳單在
      卷可佐，足證附表編號二所示被告帳戶確已遭不詳之人用
      以當作詐騙被害人乙○○所得之匯款帳戶甚明。
    (三)被告先後辯稱：「伊在銀行所開設之存摺簿係於『92年6
      月中旬』遺失，伊很確定在這個時間遺失」（見93年12月
      16 日 警詢筆錄、94年1 月17日偵訊筆錄、94年10月14日
      本院訊問筆錄）、「伊記得所申請之存摺、提款卡是在『
      93年』年中遺失的，伊不知道被害人遭詐騙的情形」（見
      本院94年11月2 日審判筆錄）云云，其上開否認犯罪之供
      述，就附表所示帳戶之遺失時間乙節，辯解前後歧異，已
      互核不符。又查附表編號一所示帳戶係於92年9 月9 日始
      開辦，附表編號二所示帳戶則係於92年9 月15日始開辦，
      各有銀行開戶資料附卷可稽，是被告辯稱存摺是於92年6
      月中搬家遺失云云，顯屬無稽。再者，本案被害人丁○○
      、乙○○遭詐騙而匯款之時間分別在92年10月、11月間，
      業經認定如前，設若被告嗣於本院審理時改稱：附表之存
      摺在「93年」年中遺失乙節為真，則附表所示帳戶於被害
      人遭詐騙而匯款之際，應尚在被告持有中，益顯被告辯稱
      ：伊對被害人遭詐騙一事，全然不知情云云，委無足採。
      況且，犯罪集團常利用他人帳戶充作詐欺所得之人頭帳戶
      ，以掩飾其犯罪所得，並規避檢警機關之查緝，亦經坊間
      報章雜誌及其他新聞媒體一再報導，亦據被告於本院訊問
      時供稱：伊清楚詐騙集團常利用他人帳戶詐騙等語在卷（
      見94年10月14日本院訊問筆錄），則被告於察覺附表所示
      帳戶之存摺、金融卡遺失時，既未報警處理、亦未向銀行
      辦理掛失止付，業據被告自承在卷（見94年10月14日本院
      訊問筆錄），更有違一般常情。
    (四)另自詐騙集團之角度審酌，渠等既知利用他人之帳戶掩飾
      犯罪所得，當知社會上一般正常之人如帳戶存摺、提款卡
      、印鑑遭竊或遺失，為防止拾得或竊得之人盜領其存款或
      做為不法使用而徒增訟累，必於發現後立即報警或向金融
      機構辦理掛失止付，在此情形下，如仍以該帳戶作為犯罪
      工具，則在渠等向他人詐騙，並誘使被害人將款項匯入該
      帳戶後，極有可能因帳戶所有人掛失止付而無法提領，則
      渠等大費周章從事於犯罪之行為，甘冒犯罪後遭追訴、處
      罰之風險，卻只能平白無故替原帳戶所有人匯入金錢，而
      無法得償犯罪之目的，是以犯罪集團若非確定該帳戶所有
      人不會報警或掛失止付，以確定渠等能自由使用該帳戶提
      款、轉帳，當不至於以該帳戶從事犯罪。再衡以被害人乙○○轉出上揭款項至被告附表編號二帳戶，於翌日轉入該
      帳戶後隨即遭領取，更足見該詐騙集團，於向被害人詐騙
      時，確有把握該帳戶不會被帳戶所有人掛失止付。而此等
      確信，在該帳戶係拾得或竊得之情形，實無發生之可能。
      是被告辯稱遺失前開帳戶存摺、提款卡乙節，顯不足採，
      其確有將上開帳戶之存摺、提款卡及密碼提供予不詳人士
      作詐騙工具使用之事實，應堪認定。
    (五)再按金融帳戶係個人理財之工具，一般人向金融機構開設
      帳戶，並無任何法令之限制，只須提出身分證、印章即可
      辦理開戶申請，此為眾所週知之事實，則依一般人之社會
      生活經驗，苟見他人不自己申請開立帳戶而蒐集不特定人
      之帳戶使用，衡情應當明知對於收集之帳戶乃係被利用為
      與財產有關之犯罪工具。而被告乃係一位心智健全之成年
      人，對此當無不知之理，其竟提供自己帳戶以供他人使用
      ，應足認被告顯然明知該帳戶係供他人用於財產犯罪而供
      存入某筆資金後，再行領出之用，且該筆資金之存入及提
      領過程係有意隱瞞其流程及行為人身份曝光之用意，其顯
      有幫助他人詐欺取財之不確定故意至明。
    (六)綜上，本案事證明確，被告犯行堪予認定。
二、查前開佯稱電信局員工、金融機構職員之不詳姓名年籍成年
    人，基於意圖為自己不法所有之詐欺概括犯意，先後以電話
    作為聯絡工具，以欲退保證金及確認信用卡有無遭盜刷等犯
    罪手法，致使被害人丁○○、乙○○陷於錯誤，被害人丁○○尚未及匯款至附表編號一帳戶，即發現受騙而停止匯款致
    未得逞，被害人乙○○則依指示匯款至被告附表二帳戶，該
    佯稱電信局員工、金融機構職員之不詳姓名年籍成年人，就
    前揭詐欺取財犯行，時間緊接，手法相同，顯係基於概括犯
    意反覆為之，應依連續犯之規定論以一罪，核該不詳成年人
    所為，係犯刑法第339 條第1 項之連續詐欺取財罪。而本案
    被告丙○○提供自己附表所示帳戶予真實姓名年籍均不詳之
    成年人，未實際參與詐欺取財之行為，僅幫助不詳成年人詐
    騙被害人，被告主觀上係以幫助他人犯罪之意思而參與犯罪
    構成要件以外之行為，核被告所為，自應論以幫助連續詐欺
    取財罪，依同法第30條第2 項之規定減輕其刑。次按基於概
    括犯意，多次幫助他人犯罪，為連續幫助（最高法院87年度
    台上字第3865號判決參照）。本案被告於附表所示時地先後
    2 次幫助犯行，時間緊接、方法相近、觸犯構成要件相同之
    罪名，顯係基於概括犯意，應依連續犯之規定論以一罪，依
    法加重其刑，並依法先加後減之。
三、爰審酌被告將個人帳戶提供他人犯罪使用，紊亂社會正常交
    易秩序，並使不法之徒藉此輕易詐取財物，致檢警執法人員
    難以追查緝捕，助長詐騙集團詐取財物之犯罪風氣，所造成
    危害自非輕微，犯後猶飾詞否認，態度非佳，難認已有悔意
    等一切情狀，量處如主文所示之刑，並諭知易科罰金之折算
    標準，以資懲儆。
據上論斷，應依刑事訴訟法第299 條第1 項前段，刑法第56條、
第30條第2 項、第339 條第1 項、第41條第1 項前段，罰金罰鍰
提高標準條例第1 條前段、第2 條，判決如主文。
本案經檢察官甲○○到庭執行職務。
中　　華　　民　　國　　94　　年　　11　　月　　16　　日
                  刑事第三庭  審判長法　官  張意聰
                                    法  官  錢衍蓁
                                    法  官  郭瓊徽
以上正本證明與原本無異。
如不服本判決，應於收受送達後10日內向本院提出上訴書狀。
中　　華　　民　　國　　94　　年　　11　　月　　17　　日
 　　　　　　　　　　　　　　       書記官  陳瓊芳
附錄
刑法第339條第1項
意圖為自己或第三人不法之所有，以詐術使人將本人或第三人之
物交付者，處五年以下有期徒刑、拘役或科或併科一千元以下罰
金。
附表
┌──┬──────┬────┬────────────┐
│編號│交付時間    │交付地點│交付存摺之行庫、帳號    │
├──┼──────┼────┼────────────┤
│一  │自92年9 月9 │不詳地點│於92年9 月9 日在「復華銀│
│    │日起至92年10│        │行永康銀行」所開立之帳戶│
│    │月16日（即被│        │（帳號：0000000000000 號│
│    │害人丁○○遭│        │）                      │
│    │詐騙之日）間│        │                        │
│    │之某日      │        │                        │
├──┼──────┼────┼────────────┤
│二  │自92年9 月15│不詳地點│於92年9 月15日在「誠泰銀│
│    │日起至92年11│        │行路竹分行」所開立之帳戶│
│    │月10日（即被│        │（帳號：000000000000號）│
│    │害人乙○○遭│        │                        │
│    │詐騙之日）間│        │                        │
│    │之某日      │        │                        │
└──┴──────┴────┴────────────┘
